【裁判字號】    97,簡上,158
【裁判日期】    970814
【裁判案由】    公共危險
【裁判全文】
臺灣嘉義地方法院刑事判決             97年度簡上字第158號
上  訴  人  臺灣嘉義地方法院檢察署檢察官
被      告  丙○○
上列上訴人因被告被訴公共危險案件，不服本院嘉義簡易庭中華
民國97年5月30日97年度嘉簡字第693號第一審判決（聲請簡易判
決處刑書案號：臺灣嘉義地方法院檢察署97年度偵字第2660號）
，提起上訴，本院合議庭判決如下：
    主  文
原判決撤銷。
丙○○失火燒燬現供人使用之住宅，處拘役伍拾日，如易科罰金
，以新臺幣壹仟元折算壹日。
    事  實
一、丙○○係嘉義縣大林鎮三和里林子前74號住宅之所有人，該
    房屋現供丙○○夫妻及其子孫等共6人使用，丙○○本應注
    意定期檢查、維護房屋電氣設備之電路，以防止電線短路而
    導致火災事故，且依其智識程度、注意能力，並無不能注意
    之情事，自民國83年以鋼架、木板增建房屋後，竟疏未注意
    定期檢查、維護房屋電氣設備之電路，致於97年3月23日18
    時27分許，其上揭房屋2樓書房西側附近電線短路起火引發
    火災，火勢並延燒乙○○○所有現供人使用之嘉義縣大林鎮
    三和里林子前73號住宅，及甲○○所有現供人使用之嘉義縣
    大林鎮三和里林子前75號住宅，致丙○○房屋與乙○○○房
    屋相鄰之2樓木板牆壁受燒穿炭化，及3樓木板牆壁受燒穿約
    2公尺，使丙○○及乙○○○房屋構成重要部分之2、3樓牆
    壁燒燬，已達使房屋本身喪失其效用之程度，並使丙○○房
    屋3樓南面塑膠牆面受燒熔、木質天花板受燒失、神明廳內
    部物品受燒燬、臥室門板、洗衣間物品受燒炭化、隔間板材
    受燒穿、2樓臥室天花板、臥室物品受燒燬、北側窗戶角材
    受燒穿、南側衣櫃、西側化妝台受燒炭化、書房隔間木板、
    南側鋁製玻璃門、西側鐵桌、電腦椅受燒、3層電視木櫃受
    燒燬、書房上方水泥牆壁塗敷層剝落後嚴重受燒變色，乙○○○房屋3樓雜物間南側塑膠窗戶受燒熔、浴室塑膠門板受
    燒變形、西側天花板受燒穿，甲○○房屋3樓神明廳西側隔
    間板材受燒穿。
二、案經嘉義縣警察局民雄分局報請臺灣嘉義地方法院檢察署檢
    察官偵查後，聲請以簡易判決處刑。
    理  由
一、按被告以外之人於審判外之言詞或書面陳述，除法律有規定
    者外，不得作為證據。當事人、代理人或辯護人於法院調查
    證據時，知有第159條第1項不得為證據之情形，而未於言詞
    辯論終結前聲明異議者，視為有前項之同意。刑事訴訟法第
    159條第1項、第159條之5第2項分別定有明文。查檢察官、
    被告丙○○就證人乙○○○、甲○○、陳俊祺（即被告之子
    ）於嘉義縣消防局之陳述，及本件所引用證據，未於言詞辯
    論終結前聲明異議，本院審酌其等言詞陳述作成時之情況，
    並無違法取證或其他瑕疵，認為以之作為證據為適當，是其
    等此部分之陳述，應有證據能力。
二、訊據被告對於上揭犯罪事實，於本院審理時坦承不諱（見本
    審卷第40-41頁），並經證人甲○○、陳俊祺於嘉義縣消防
    局證述明確（見警卷第22-25頁），且據證人乙○○○於嘉
    義縣消防局及本院審理時證述屬實（見警卷第20-21頁、本
    審卷第31-35頁），另有嘉義縣消防局火災原因調查報告書
    所附摘要、火災出動觀察紀錄、火災現場勘查紀錄及原因研
    判、現場相關位置圖、現場物品位置圖、現場相片拍攝位置
    圖及現場相片70張等附卷可稽（見警卷第7-11、13-19、28-
    68頁），足認被告之任意性自白與事實相符，本件係因被告
    嘉義縣大林鎮三和里林子前74號房屋，2樓書房西側附近電
    線短路起火引發火災。又被告係上揭住宅之所有人，本應注
    意定期檢查、維護房屋電氣設備之電路，以防止電線短路而
    導致火災事故，且被告於本院審理時供稱其係高中畢業（見
    本審卷第42頁），是依其智識程度、注意能力，並無不能注
    意之情事，惟被告於本院審理時供承：74號房屋是70年蓋的
    ，83年增建1、2樓各4坪，另增建3樓，增建後沒有檢修電路
    設備等語（見本審卷第40頁），再觀諸卷附現場照片掉落物
    順序、火流延燒路徑、房屋及物品燃燒之情形，足見被告疏
    未注意定期檢查、維護房屋電氣設備之電路，而導致本件火
    災事故，其有過失甚明。
三、按刑法第173條第2項所謂失火燒燬現供人使用之住宅，必須
    房屋構成之重要部分已燒燬，房屋本身達喪失其效用之程度
    （最高法院79年度台上字第2656號判決可資參照）。本件火
    災導致被告房屋與乙○○○房屋相鄰之2樓木板牆壁受燒穿
    炭化，及3樓木板牆壁受燒穿約2公尺一節，業經證人乙○○○於本院審理時結證稱：林子前73號、74號2樓、3樓增建部
    分，材質是木板及鐵板搭建，牆壁已經燒的穿透了，照片10
    衣櫃上面有個洞可以看到隔壁，照片15木板也都穿透了可以
    看到隔壁等語（見本審卷第32-33頁），核與被告於本院審
    理時供承：那時伊與乙○○○一起增建，材質是鋼架，後來
    是各自裝潢，再用木板隔間。2樓後面廚房有1個地方可看到
    隔壁乙○○○家，3樓也有一個部分燒穿透，長度約2公尺，
    可看到她家屋頂等語（見本審卷第36、41頁），互核相符，
    復有編號10、15之現場照片2張在卷可佐（見警卷第37、40
    頁），足認本件火災使被告及乙○○○房屋構成重要部分之
    2、3樓牆壁燒燬，已達使房屋本身喪失其效用之程度，是被
    告之過失行為與上開住宅、物品燒燬間，有相當因果關係。
    本件事證明確，被告之犯行足堪認定。
四、次按失火燒燬現有人所在或現未有人所在之建築物罪，自係
    指該建築物整體而言，應包括墻垣及該建築物內所有物品。
    故一個失火行為，若同時燒燬建築物與該建築物內之其他物
    品，無論該其他物品為他人或自己所有，均不另成立刑法第
    175條第1項或第2項之罪。又按刑法上之失火罪，其直接被
    害法益為一般社會之公共安全，雖私人之財產法益亦同時受
    其侵害，但本罪係列入公共危險章內，自以社會公安之法益
    為重，此觀於燒燬自己所有物致生公共危險時並應論罪之點
    ，亦可得肯定之見解，故以一個失火行為燒燬多家房屋，仍
    祇成立一罪，不得以所焚家數，定其罪數（最高法院79年台
    上字第1471號、21年上字第391號判例可資參照）。核被告
    所為，係犯刑法第173條第2項之失火燒燬現供人使用之住宅
    罪。被告以一失火行為燒燬2間現供人使用之住宅，及上揭
    物品，揆諸前開判例，應僅成立刑法第173條第2項一罪，而
    不另論其他罪名。
五、原審認被告罪證明確，予以論罪科刑，固非無見，惟原審認
    定被告及被害人乙○○○之住宅主要結構應屬完整，未臻至
    喪失主要效用之程度，尚未達到燒燬地步，而變更檢察官聲
    請簡易判決處刑之法條，論以被告刑法第175條第3項之失火
    燒燬物品，致生公共危險罪名，尚有未洽，雖檢察官係依被
    害人乙○○○之請求提起上訴，認原審量刑過輕，緩刑宣告
    不當，上訴意旨並未指摘及此，但原審判決既有上揭瑕疵可
    議，應由本院將原判決撤銷改判。爰審酌被告高中畢業之智
    識程度，前無犯罪紀錄，因過失導致失火，幸無人員傷亡，
    惟其自己及被害人乙○○○房屋之2、3樓燒燬，火災損失甚
    鉅，被害人甲○○所受之損害尚屬輕微，及被告坦承犯行之
    犯後態度良好，已與被害人甲○○達成和解，有損害賠償協
    議書1份附卷可憑（見本審卷第45頁），惟尚未與被害人乙○○○達成和解等一切情狀，量處如主文第2項所示之刑，
    並諭知易科罰金之折算標準。另考量被告尚未與被害人乙○○○達成和解，本院認為並無以暫不執行為適當之情形，爰
    不予宣告緩刑，應併敘明。
據上論斷，應依刑事訴訟法第455條之1第1項、第3項、第369條
第1項前段、第364條、第299條第1項前段，刑法第173條第2項、
第41條第1項前段，刑法施行法第1條之1第1項、第2項前段，判
決如主文。
本案經檢察官廖俊豪到庭執行職務
中    華    民    國    97    年    8     月    14    日
                刑事第二庭  審判長法  官    沈福財
                                  法  官    林青怡
                                  法  官    卓春慧
上列正本證明與原本無異。
本件不得上訴。
中    華    民    國    97    年    8     月    14    日
                                  書記官    李玫娜
附錄本案論罪科刑法條全文：
刑法第173條：
放火燒燬現供人使用之住宅或現有人所在之建築物、礦坑、火車
、電車或其他供水、陸、空公眾運輸之舟、車、航空機者，處無
期徒刑或7年以上有期徒刑。
失火燒燬前項之物者，處1年以下有期徒刑、拘役或5百元以下罰
金。
第1項之未遂犯罰之。
預備犯第1項之罪者，處1年以下有期徒刑、拘役或3百元以下罰
金。


司法院資訊處製作；財團法人民間司法改革基金會備份。
